【裁判字號】    99,非抗,58
【裁判日期】    990528
【裁判案由】    選派檢查人
【裁判全文】
臺灣高等法院民事裁定                  99年度非抗字第58號
再  抗告人  中壢民主有限電視股份有限公司
法定代理人  乙○○
代  理  人  呂理胡律師
上列抗告人因與相對人甲○○間選派檢查人事件，對於中華民國
99年2 月26日臺灣桃園地方法院99年度抗字第14號所為裁定提起
再抗告，本院裁定如下：
    主  文
再抗告駁回。
再抗告程序費用由再抗告人負擔。
    理  由
一、再抗告意旨略以：依公司法第228條、第245條第1 項規定之
    立法意旨，法院得依聲請選派檢查人，檢查公司業務、帳目
    及財產情形，當係指法院得選派檢查人檢查每一年會計年度
    終了，董事會編造而經監察人查核之當年度帳冊而言，絕非
    毫無限制的可以檢查。本件相對人對於再抗告人公司業務帳
    目及財務情形知之甚詳，其依公司法第245 條聲請法院選派
    檢查人，顯然與該法第228 條規定「每會計年度終了」所指
    「有營業年度」之意旨不符，自無選派檢查人之必要。惟第
    一審裁定准予相對人之聲請，選任陳亮光會計師為再抗告人
    之檢查人，且未核示所選任會計師就再抗告人公司之「業務
    、帳目及財產情形」自幾年起至何年止之帳冊予以查帳，顯
    有不當，乃抗告法院竟維持第一審裁定，而駁回再抗告人之
    抗告，適用法規顯有錯誤，為此提起再抗告云云。
二、按非訟事件，抗告法院之裁定，除以抗告不合法而駁回者外
    ，對於抗告法院之裁定再為抗告，僅得以其適用法規顯有錯
    誤為理由，此觀非訟事件法第45條第1、3項規定自明。所謂
    適用法規顯有錯誤，係指裁判違背法規或現存判例解釋者，
    亦即抗告法院所為之裁定，就其取捨證據所確定之事實適用
    法規所持法律上判斷顯有錯誤而言。至法院認定事實錯誤，
    或就當事人提出之事實或證據疏於調查或漏未斟酌，僅生調
    查證據是否妥適或裁定不備理由之問題，均與適用法規顯有
    錯誤有間（最高法院80年台上字第1326號、71年台再字第21
    0號、63年台上字第880號判例意旨參照）。次按公司法第24
    5條第1項聲請選派檢查人之規定，除具備繼續1 年以上，持
    有已發行股份總數3%以上之股東之要件外，別無其他資格之
    限制(最高法院89年度台抗字第660號裁定、86年度台抗字第
    108 號裁定要旨參照）。又上開法條規定為防止少數股東濫
    用此一權利，限制股東動輒查帳，影響公司營運，故公司法
    嚴格其行使要件，股東須持股達已發行股份總數3%以上，且
    必須向法院聲請選派檢查人，檢查內容並以公司業務帳目及
    財產情形為限，是在立法上，已就行使檢查權對公司經營所
    造成之影響，與少數股東權益之保障間，加以斟酌、衡量，
    從而，倘具備繼續1 年以上持有已發行股份總數3%股東之要
    件，聲請法院選派檢查人，對公司業務帳目及財產狀況為檢
    查，公司即有接受檢查之義務。又公司法第245條第1項規定
    ，檢查人檢查之項目除公司業務帳目外，尚包括公司之財產
    情形，上開簿冊與公司之經營狀況攸關至鉅，是檢查人檢查
    公司業務帳目及財產情形，不限於有營業之年度，自屬當然
    解釋。
三、查原裁定以：本件相對人為再抗告人公司繼續1 年以上，持
    有已發行股份總數3%以上之股東，其以再抗告人公司帳目不
    清為由，依公司法第245條第1項之規定，聲請法院選派檢查
    人，經原法院於民國 (下同)94年8月18日、96年11月20日先
    後選派林僅順會計師、陳子民會計師為檢查人，嗣因林僅順
    會計師與陳子民會計師相繼辭任，乃聲請另行選派檢查人，
    符合公司法第245條第1項之規定，並無不合，爰維持第一審
    裁定所為選派陳亮光會計師為再抗告人之檢查人，檢查再抗
    告人之業務、帳目及財產情形，而駁回再抗告人之抗告，核
    屬抗告法院基於職權取捨證據、認定事實之範疇，並未違背
    法規或現存判例解釋，依前揭說明，原裁定自無適用法規顯
    有錯誤之情形。再抗告人所指上開再抗告理由，無非就抗告
    法院對於第一審裁定選派陳亮光會計師為其公司檢查人有無
    必要性及檢查之年度未限制是否適當等取捨證據、事實認定
    範疇之職權行使，指摘原裁定不當，核與適用法規是否顯有
    錯誤無涉。依前揭說明，再抗告人提起本件再抗告，自非合
    法，應予駁回。
四、據上論結，本件再抗告為不合法，爰裁定如主文。
中    華    民    國    99    年    5     月    28    日
                    民事第十五庭
                        審判長法  官  林恩山
                              法  官  陳雅玲
                              法  官  黃國忠
正本係照原本作成。
不得再抗告。
中    華    民    國    99    年    6     月    2     日
                              書記官  陳明俐

司法院資訊處製作；財團法人民間司法改革基金會備份。
